【裁判字號】    90,上易,484
【裁判日期】    900712
【裁判案由】    妨害家庭
【裁判全文】
臺灣高等法院臺南分院刑事判決            九十年度上易字第四八四號        Ｃ
      上  訴  人
      即  被  告  己  ○  ○
      共      同
      選任辯護人  藍  庭  光
右上訴人因妨害家庭案件，不服臺灣臺南地方法院八十九年度易字第三○五三號中華
民國九十年三月五日第一審判決（起訴案號：臺灣臺南地方法院檢察署八十九年度偵
字第一○三九二號），提起上訴，本院判決如左：
      主      文
原判決撤銷。
己○○、戊○○均無罪。
      理      由
一、公訴意旨略以：被告己○○於民國八十七年間，經同業友人告訴人甲○○引介而
    認識其妻被告戊○○，八十九年三月間被告戊○○與其夫告訴人相處不睦，被告
    戊○○遂自行搬至臺南縣永康市○○路○段一一二九號十三樓之六被告己○○住
    居處之屋內另一房間內居住，繼被告己○○、戊○○同處一屋，其間二人並有不
    正常之性關係行為，同年九月七日凌晨一時四十分許，告訴人循線帶同警方人員
    前往上址，將被告己○○、戊○○二人當場查獲，並在被告己○○房間內發現吊
    掛有大量被告戊○○所使用衣物及生活用品等物，因認被告己○○涉犯刑法第二
    百三十九條後段之相姦罪嫌；被告戊○○涉犯同法第二百三十九前段之通姦罪嫌
    。
二、公訴人認上訴人即被告己○○涉犯相姦罪，上訴人即被告戊○○涉犯通姦罪，係
    以被告己○○、戊○○二人坦承同屋共居一處，據現場照片顯示，被告二人已有
    長期共同生活之跡象，而被告戊○○時常在被告己○○房間內進出，並在該房內
    處理日常生活瑣事，另參據被告戊○○甫滿六歲之稚女乙○○所敘，被告二人非
    無不正常關係存在為主要論據。
三、訊據被告己○○、戊○○均否認有右揭通姦、相姦之事實，被告己○○辯稱：其
    等雖同住一屋，但分房間睡覺，從未發生性行為，至於其等衣物及用品放在一起
    ，純係置物空間不足所致，其因長期在外工作，其拜託被告戊○○將其房屋出租
    ，當天其回來是因為被告戊○○將房屋租出去，其回來看時，剛好告訴人帶人來
    等語；被告戊○○辯稱：其離家後，先到兄嫂處借住，再偕長女乙○○至被告己○○處，且當時已經有朱姓警員住在那裡，至八十九年暑假其子丁○○、丙○○
    也到上址居住，床位不足，才將衣櫥搬到被告己○○之房間，其與被告己○○之
    衣物同置一房，並不足證明被告二人有姦情，被告己○○是在做貼磁磚工作，一
    直在外工作，曾經在金門工作，現在在花蓮工作，如果被告己○○回來，宿於他
    原來房間，其住在另一間之套房等語。
四、按犯罪事實應依證據認定之，無證據不得推定其犯罪事實，刑事訴訟法第一百五
    十四條定有明文。故犯罪事實之認定，應憑證據，如未能發現相當證據，或證據
    不足以證明，自不能以推測或擬制之方法，以為裁判基礎（參照最高法院四十年
    臺上字第八六號判例）。又告訴人之告訴，係以使被告受刑事訴追為目的，是其
    陳述是否與事實相符，仍應調查其他證據以資審認，有最高法院五十二年臺上字
    第一三○○號判例可資參照。
五、經查，（一）證人即告訴人與被告戊○○所生之子丙○○、丁○○於原審審理時
    雖均證稱：其等於八十九年七月間至其母被告戊○○那裏居住，與被告戊○○睡
    同一房間，而被告己○○睡另一房間，其等曾於晚上起來上廁所時，看到被告戊○○到被告己○○房間內，與被告己○○睡在一起等語，惟該二人於本院調查時
    則均證稱：「（你媽媽搬去住那裡時，是誰和你媽媽住在一起？）我妹妹乙○○
    。」「（你有沒有去過你媽媽租的地方找過你媽媽？）有。」「（有沒有在那裡
    過夜？）有。」「（戊○○有沒有和己○○住在一個房間裡面？）沒有。」「（
    你們二位去找你媽媽，有沒有和你媽媽住在同一個房間？）有。」「（你們有沒
    有看到你媽媽戊○○去己○○的房間睡覺？）沒有。」「（你們在臺南地院為什
    麼作證說你們於八十九年七月間到媽媽那裡去住，和媽媽睡同一個房間，而己○○睡另一個房間，你們曾經在晚上起來上廁所時，看見媽媽到己○○房間，他們
    睡在一起？（法官逐一朗讀並告以要旨））丁○○答：是爸爸要我們這麼講的。
    丙○○不答。」等語，證人丁○○於本院調查時並證稱：「（爸爸如何叫你們說
    晚上你上廁所時，要說看見你媽媽和己○○睡在一起？）我們如果不這麼講，爸
    爸要把我們丟在法院的門口。」等語，證人丙○○、丁○○對於有沒有看到被告
    戊○○去被告己○○之房間睡覺，先後證述均不一，證人丙○○、丁○○上述證
    言即有瑕疵，且其中不利被告之證言，亦難認係真正而得採為不利被告二人事實
    認定之依據。而證人即告訴人與被告戊○○所生之女乙○○於原審審理時則證稱
    ：其未看過被告戊○○與被告己○○睡在一起等語；於本院調查時亦證稱：「（
    妳是不是和妳媽媽住在一起？）是。」「（妳和妳媽媽睡在一起？）是。」「（
    妳有沒有看到妳媽媽去己○○的房間，和己○○睡在一起？）沒有。」「（妳在
    檢察官那裡為什麼講有時候媽媽也有去己○○的房間睡覺，如果己○○和媽媽一
    起睡的時候，你也和他們睡在一起？（法官逐一朗讀並告以要旨））不答。（玩
    弄手指頭）」等語，證人乙○○則證稱被告己○○與戊○○未睡在一起，雖證人
    乙○○於偵查中證稱：有時候被告戊○○也有去被告己○○之房間睡覺，如果被
    告己○○和被告戊○○一起睡時，其亦睡在一起，三人同睡一張床等語，惟被告
    己○○與被告戊○○睡在一起時，證人乙○○與其等同睡在一張床，衡情被告二
    人是否能發生通、相姦，即非無疑問。從證人丙○○、丁○○及乙○○上述證言
    觀之，尚難據以認定被告己○○與戊○○有通、相姦之犯行。（二）被告己○○
    與戊○○雖同住一屋，但並不住同一房間，而其等衣物用品置於同一處，據被告
    己○○辯稱係因置物空間不足所致。又告訴人帶同警方人員於八十九年九月七日
    凌晨一時二十分許，前往被告己○○與戊○○上開居住處所檢查時，被告己○○
    僅穿短褲，未穿上衣，被告戊○○亦僅穿一件長櫬衫及內褲應門，並在被告己○○房間發現吊掛有大量被告戊○○所使用衣物及生活用品等物，固有其等於八十
    九年九月七日之警訊筆錄及現埸照片十二張附於警卷可參，惟並未查扣到使用過
    之保險套或衛生紙，或其他足資佐證兩人有發生性行為之相關證物，且茍被告己○○與戊○○有曖昧關係，告訴人於夜間帶同警方人員前往檢查時，衡諸常情，
    其等應會將衣服穿著整齊後再開門，而被告己○○僅穿短褲，未穿上衣，被告戊○○亦僅穿一件長櫬衫及內褲應門，益證其等並無親密之不尋常關係，揆諸前開
    判例，自不能以推測或擬制之方法，以為裁判基礎，而認定被告己○○與戊○○
    有通、相姦之犯行。此外，亦查無其他積極證據足以證明告訴人之告訴與事實相
    符，被告己○○與戊○○之辯解，非無可採。原審未詳查，遽予論罪科刑，即有
    未洽。被告二人上訴否認犯罪，均有理由，應由本院將原判決撤銷，以不能證明
    被告二人犯罪，均諭知無罪之判決。
據上論結，應依刑事訴訟法第三百六十九條第一項前段、第三百六十四條、第三百零
一條第一項，判決如主文。
本案經檢察官吳忠賢到庭執行職務。
中    華    民    國      九十      年      七      月      十二        日
                                  臺灣高等法院臺南分院刑事第二庭
                                      審判長法官  游    明    仁
                                            法官  林    永    茂
                                            法官  陳    清    溪
右正本證明與原本無異。
不得上訴。
                                      法院書記官  嚴    巧    花
中    華    民    國      九十      年      七      月     十三         日


司法院資訊處製作；財團法人民間司法改革基金會備份。
